【裁判字號】    95,婚,446
【裁判日期】    950913
【裁判案由】    離婚
【裁判全文】
臺灣臺南地方法院民事判決               95年度婚字第446號
原   告  戊○○
被   告  丁○○
上列當事人間請求離婚事件，本院判決如下：
    主      文
准原告與被告離婚。
訴訟費用由被告負擔。
    事實及理由
一、原告主張：
  （一）原告係榮民，透過介紹認識大陸地區人民即被告，嗣於
        民國86年11月間赴大陸與被告相處，因情投意合於87年
        7月1日結婚，婚後兩造返臺同住於臺南縣白河鎮糞箕湖
        139之16號。
  （二）惟被告實係為了賺錢及拿到身分證才來台灣，原告為了
        娶被告前後花費數十萬元，並提供被告與前夫所生之女
        就讀大學之費用，又89年間原告順應被告意思，託人替
        被告覓得嘉義榮民醫院之看護工作後，被告為了工作方
        便就住在醫院，之後將近4年竟每個月只回來一次拿換
        洗衣物或東西，不過夜亦不再與原告發生性關係，對患
        有小兒麻痺之原告不聞不問，直到93年6月被告照顧之
        病人過世，被告才回到白河鎮與原告同住。
  （三）然被告返回白河後，不安於室，與在白河榮民之家認識
        的第三人乙○○發生不正常關係，又經常與其他人有曖
        昧行為，完全無視原告之存在，對原告精神上產生極大
        傷害，原告因此憤而住到白河榮民之家，兩造又處於分
        居狀態，近2、3年兩造甚至已少有往來，形同陌路。原
        告對被告早已心灰意冷，兩造實已無法繼續共同維持婚
        姻生活，又無事實足認有得以癒合之希望，爰依民法第
        1052條第1項第2款、第5款及第2項之規定，訴請與被告
        離婚等語。
  （四）並聲明：如主文所示。
二、被告則抗辯稱：
  （一）被告為了生活及供女兒讀書才去工作，且在嘉義榮民醫
        院的看護工作是原告幫被告找的，工作時間也是原告與
        雇主約定。
  （二）被告下班或逢年過節會回去照顧原告，每個月也會拿20
        00元給原告。
  （三）被告否認與第三人有曖昧關係。
  （四）並聲明：原告之訴駁回。
三、兩造不爭執事項：
  （一）兩造於87年7月1日結婚，婚姻關係現仍存續中，此有戶
        籍謄本1件附卷可稽，堪認為真實。
  （二）被告於89年6月至93年6月期間在嘉義榮民醫院擔任看護
        工作。
  （三）93年6月以後，被告住在臺南縣白河糞箕湖139之16號住
        處，原告住在臺南縣白河榮民之家，兩造處於分居狀態
        。
四、兩造之爭執點：
  （一）被告是否有與人通姦。
  （二）被告是否有遺棄原告的意思或行為。
  （三）兩造是否有重大事由難以維持婚姻。
五、得心證之理由：
  （一）按臺灣地區人民與大陸地區人民間之民事事件，除本條
        例另有規定外，適用臺灣地區之法律，又判決離婚之事
        由，依臺灣地區之法律，臺灣地區與大陸地區人民關係
        條例第41條第1項、第52條第2項分別定有明文。查本件
        原告為臺灣地區之人民，被告為大陸地區之人民，則揆
        諸前揭規定，本件離婚事件，自應適用中華民國法律，
        合先敘明。
  （二）次按有民法第1052條第1項所列10款以外之重大事由，
        難以維持婚姻者，夫妻之一方得請求法院判決離婚，同
        法第1052條第2項定有明文。是否有難以維持婚姻之重
        大事由，應斟酌破壞夫妻共同生活之具體情事，是否客
        觀上達於動搖夫妻之共同生活，致婚姻已生破綻而無回
        復之希望，且客觀上任何人倘處於同一境況，均將喪失
        維持婚姻意欲之程度判斷之，即應從婚姻之目的加以觀
        察。且婚姻係以終生共同生活為目的之一男一女之合法
        結合關係，故為謀共同生活體之幸福營運，即須夫妻互
        信、互諒，尤其須以誠相待，俾建立永久持續性之包括
        精神、肉體、經濟等多層面之生活關係。如對家庭生活
        之美滿幸福有妨礙之情形，即得認其與此之所謂難以維
        持婚姻之重大事由相當，應允許其離婚以消滅婚姻關係
        。
  （三）經查：
      1.原告主張被告於89年6月至嘉義榮民醫院工作後即住在
        醫院，一個月才返家一次，也只是為了拿換洗衣物等東
        西，亦未再與原告發生性關係等情，雖被告辯稱每個月
        約回去3、4次，然被告亦自承沒有過夜等語（參本院95
        年8月30日言詞辯論筆錄），是兩造婚後不久即有長達4
        年期間分居，而原告已逾70歲，並罹患小兒麻痺，尚須
        獨自一人生活，被告期間卻未曾返家過夜，足認被告對
        原告欠缺一般正常夫妻互相扶持關懷之情，且兩造無持
        續而經常的共同生活，彼此生活已欠缺交集，是原告主
        張兩造多年分居，婚姻生活有名無實一事，自堪信為真
        實。
      2.復據原告提出之被告與案外人乙○○間對話之錄音帶及
        其譯文，內容包括被告與乙○○間之對話，其中略為：
        「離婚證書要是拿到了，我就每天衣服脫光光」、「我
        好想你」、「我也想妳，沒有辦法，可是我倆不能見」
        、「有人愛的時候是一種幸福和享受」、「對呀，我也
        想到妳對我點點滴滴」、「想妳有什麼用，摸也不能摸
        ，弄也不能弄」等語（見本院卷第11、15、17、18頁）
        。且證人乙○○亦證稱：曾單獨與被告一起到白河吃東
        西，偶爾打電話給被告，電話中有談到被告與原告離婚
        的事等語（見本院九十五年八月三十日言詞辯論筆錄）
        。雖被告及乙○○到庭均否認彼此有男女關係，然被告
        明知自己為已婚身分，卻與第三人言語曖昧甚至相偕單
        獨出遊玩樂，顯逾一般朋友交往之程度，自有背於婚姻
        生活中夫妻互相尊重，以誠相待之忠實義務。
      3.另被告與其女兒間之對話提及原告亦多所批評：「他真
        的是不簡單；他其實對人相當苛刻，專門搞別人的，貪
        得無饜」、「戊○○一堆肥肉都捨不得給我，一個水果
        都捨不得，這說的真心話」、「戊○○真的是有錢用不
        完，他沒想到他現在70多歲了，又有糖尿病，又有高血
        壓；還是個殘障人啦，這麼神氣這麼張狂，很多人講他
        說殘障人70多歲還不積點德」等語（見本院卷第27、36
        頁），足認被告對原告之人格品行多所貶抑，顯已無夫
        妻間恩愛之情，更無共謀家庭生活幸福美滿之意。是原
        告主張兩造感情破裂，無癒合之望，顯有婚姻生活難以
        維持之事由，自為可採。
      4.綜合上情，兩造已別居多年，且被告與第三人交往曖昧
        ，經原告暗自錄音存證，確有其事，業已如上述，可知
        兩造相互信賴、共同生活之基礎已失，堪認兩造有難以
        維持婚姻之重大事由存在，且該重大事由較可歸責於被
        告。復參酌最高法院79年度台上字第1040號判決認婚姻
        乃一男一女之兩性結合，以組織家庭、共同生活為目的
        ，則有足以破壞共同生活或難以維持共同生活之情事發
        生，允宜許其離婚以消滅婚姻關係之意旨，顯見本件兩
        造分居多年，此與結婚在營夫妻共同永久生活為目的之
        本質有違，應為「難以維持婚姻之重大事由」。是原告
        主張兩造無法維持婚姻而依民法第1052條第2項訴請離
        婚即屬有據，應予准許。至於證人葉崇禧、丙○○到庭
        證述：被告曾在嘉義榮民醫院擔任看護照顧案外人畢太
        禎乙節；證人徐登嶽證稱：將臺南縣白河鎮糞箕湖139
        之16號房屋借予原告，由兩造共同居住，其後被告到嘉
        義榮民醫院擔任看護後就很少回來居住，環境無人整理
        家裡很髒，庭院草長得很高等情；證人甲○○證稱：九
        十四年九月二十八日晚上十點多，被告到河東派出所請
        求協助，由其與被告到兩造臺南縣白河鎮糞箕湖139之
        16號住處時門上鎖，後來原告將門打開乙節，均為兩造
        所不爭執之事實，自勿庸一一論述，併予指明。
  （四）又原告本於民法第1052條第1項第2款、第5款及第2項之
        規定，提起本件訴訟請求判決離婚，此種起訴之形態，
        謂之「重疊的訴之合併」，其訴訟標的雖有數項，然僅
        有單一之聲明，法院應就原告所主張之數項訴訟標的逐
        一審理，如認其中一項標的之請求為無理由時，仍須就
        他項標的之請求審判，若認其中一項請求為有理由，即
        可為原告勝訴之判決，就他項標的無須更為審判，法院
        如就數項標的同時判決，則為法所不許。因之，本院既
        認原告依民法第1052條第2項之規定請求判決離婚為有
        理由，就他項標的自無須更為審判，併此指明。
六、本件事證已臻明確，兩造其餘主張及陳述，與本件判決結論
    無涉，爰不予贅述，附此敘明。
七、結論：原告之訴為有理由，依民事訴訟法第78條，判決如主
    文。
中    華    民    國    95    年    9     月    13    日
                  家事法庭法  官   謝瑞龍
以上正本證明與原本無異。
如對本判決上訴，須於判決送達後廿日內向本院提出上訴狀。
中    華    民    國    95    年    9     月    13    日
                          書記官   周曉萍


司法院資訊處製作；財團法人民間司法改革基金會備份。
